臺灣高等法院刑事判決　　　　　　　　　　　　　　九十年度上訴字第三三五九號
　　上　訴　人
　　即　自訴人　甲○○
　　被　　　告　丙○○
右上訴人因毀損等案件，不服臺灣基隆地方法院九十年度自字第五號，中華民國九十
年八月三十一日第一審判決提起上訴，本院判決如左：
    主  文
上訴駁回。
    理  由
一、自訴意旨略以：被告丙○○住在基隆市○○區○○路四三七巷四之四號（五樓）
    ，與自訴人為上、下樓之鄰居，詎被告於民國（下同）八十八年間，因房屋屋頂
    漏水，竟基於毀損之故意，在其地面（即自訴人之天花板）打洞將水排至自訴人
    屋內，致自訴人位於樓下之住處，四處滴水，無法居住。復另行起意，於九十年
    五月二十八日上午，趁自訴人外出之際，將其廁所地面鑿鬆，使污水下流，戕害
    自訴人之身體健康，因認被告涉有刑法第三百五十三條第一項之毀壞建築物及刑
    法第二百七十七條第一項之傷害罪嫌。
二、按犯罪事實應依證據認定之，無證據不得推定其犯罪事實。又不能證明被告犯罪
    者，應諭知無罪之判決，刑事訴訟法第一百五十四條、第三百零一條第一項分別
    定有明文。又事實之認定，應憑證據，如未能發現相當證據，或證據不足以證明
    ，自不能以推測或擬制之方法，為裁判基礎（最高法院四十年台上字第八六號判
    例參照）。再告訴人或自訴人之告訴或指述，本以使被告受刑事訴追為目的，故
    其陳述是否與事實相符，自應調查其他證據，以資審認，茍其所為攻擊之詞，尚
    有瑕疵，則在此瑕疵未予究明以前，即不能遽採為斷罪之基礎；又認定不利於被
    告之事實，須依積極證據，苟積極證據不足為不利於被告事實之認定時，即應為
    有利於被告之認定，更不必有何有利之證據（最高法院六十九年台上字第一五三
    一號判決要旨、三十年上字第八一六號判例要旨參照）。再按毀壞建築物罪，以
    行為人有毀壞他人建築物重要部分，使該建築物失其效用之故意，為成立要件（
    最高法院五十年度台上字第八○號判例參照）。
三、訊據被告丙○○，固坦承有在其住處打洞排水，惟堅決否認有何毀損及傷害之犯
    行，辯稱：系爭房屋係屬安樂國宅，因是全省第一次試建，結構成效不良，牆壁
    真空，造成整棟公寓均有漏水現象，先前係自訴人住處漏水，自訴人自行施工灌
    漿，使伊住處雨水嚴重流竄，無法居住，為此，經與自訴人協商後，在地面上做
    一小排水管，再在牆壁上打洞，洞口朝外，將水排至屋外，自訴人房屋漏水應與
    伊打洞排水無關，亦沒有於九十年五月間修理廁所，自訴人房屋漏水不是伊造成
    等語。
四、經查：
  (一)本件建築物為地上五層之ＲＣ柱樑結構外加預鑄版牆之連棟國民住宅，自訴人之
    房屋門牌號碼為基隆市○○區○○路四三七巷四之三號（四樓），其屋內天花板
    及牆壁均有漏水現象，其中臥室最為嚴重，櫥櫃亦因滲水無法使用，而被告住處
    （前址樓上），亦有漏水情形，但不嚴重，臥室內靠牆處有一小排水管，接連有
    三個小洞，洞口均朝屋外，當房屋天花板滲水時，水流沿牆壁流至排水管，再由
    排水管流入壁上之小洞，排出屋外等情，業據原審履勘現場屬實，製有勘驗筆錄
    及照片附卷可證，可見被告所設排水管及小洞，係將滲入房內之雨水排出屋外，
    應與自訴人住處漏水無關。原審復函請台灣省建築師公會至現場鑑定結果，亦認
    為：被告所設內部導溝之對外開口確實位於預鑄牆版水平接合處之上，且依自訴
    人所住房間滲漏位置在原預鑄牆版垂直接合處，而非在被告所設內部導溝之下全
    面滲漏或集中對外開口處產生之情形研判，下方房間漏水並非直接由被告設內部
    導溝及對外開口處直接滲漏，其滲漏情形應與原始之滲漏情形相同，為預鑄牆版
    接合處之外部雨水滲漏。因本案建築為國內第一案採預鑄工法之案例，初步建成
    之時即有接合處漏水之記錄，至今仍是本區國宅最大之問題，其垂直及水平接合
    處之孔隙可能四處連通，故本案另一癥節為各戶維修時間不一致所造成之不確性
    ，任何變動均可能造成原已存在之孔隙在填補後再次展開，：：被告所設內部導
    溝及對外開口雖非造成下部房間滲漏，但以國宅局維修工程及被告自行處理漏水
    問題之時間順序來看，其施工期間之震動等，可能造成已填補之孔隙再度破壞而
    造成以往既有之滲漏再度復發，有臺灣省建築師公會基隆市辦事處九十年七月二
    十五日建築物損壞鑑定報告書在卷可參。益證自訴人之房屋漏水，與被告所設內
    部排水管及小洞無關，雖被告施工時所造成之震動，可能造成自訴人之滲漏再度
    復發，但非被告所能預見，不能據此即認被告有毀損之故意。
  (二)自訴人指稱被告於九十年五月二十八日整修廁所地面，使污水下流云云，為被告
    否認，自訴人並未提出證據證明被告修廁，已不足認被告確有修繕其廁所地面。
    抑且，證人乙○○證稱：自訴人之廁所內外部及廚房牆壁部分有滲水，是否由樓
    上滲下並不確定，本件國宅是預鑄，：：是否施工或年久破壞無法認定，亦無法
    認定是上面被破壞掉所造成，這棟房子已經很久了，若有房子改善就會影響到別
    層樓等語（見本院九十一年二月二十五日訊問筆錄），則自訴人之廁所、廚房之
    漏水，更不足以認定是被告故意毀損造成。
  (三)自訴人又認被告排污水至其屋內，造成傷害等情，並未提出任何證據，自難以傷
    害罪相繩。
五、此外，本院復查無其他積極證據，足認被告確有自訴人所指之犯行，不能證明被
    告犯罪。原審本同上之見解，以不能證明被告犯罪，並詳敘其理由，判決被告無
    罪，經核其認事用法，並無不合，自訴人仍執陳詞指摘原判決不當，非有理由，
    應予駁回。
據上論斷，應依刑事訴訟法第三百六十八條，判決如主文。
中      華      民      國    九十一    年      三      月    二十七    日
                        臺灣高等法院刑事第二十二庭
                                  審判長法  官  許  正  順
                                        法  官  邱  同  印
                                        法  官  胡  方  新
右正本證明與原本無異。
如不服本判決應於收受送達後十日內向本院提出上訴書狀，其未敘述上訴之理由者並
得於提起上訴後十日內向本院補提理由書（均須按他造當事人之人數附繕本）。
                                        書記官  秦  慧  榮
中    華    民    國     九十一    年      三       月      二十八      日
